臺灣嘉義地方法院刑事判決　　　　　　　94年度交訴字第16號
　　公訴人　臺灣嘉義地方法院檢察署檢察官
　　被　告　乙○○
上列被告因公共危險案件，經檢察官提起公訴（94年度偵字第48
0號），本院判決如下：
    主  文
乙○○駕駛動力交通工具肇事，致人傷而逃逸，累犯，處有期徒
刑捌月。
    事  實
一、乙○○前因違反毒品危害防制條例案件，經本院於民國（下
    同）90年7月25日，以89年度易字第1111號判處有期徒刑5月
    確定，又因違反毒品危害防制條例案件，經本院於90年8月
    28 日，以90年度易字第683號判處有期徒刑8月，再由臺灣
    高等法院臺南分院於90年11月8日，以90年度上易字第1626
    號駁回上訴確定，前揭2罪刑復經臺灣高等法院臺南分院以
    91年度聲字第34號裁定應執行有期徒刑1年，甫於91年12月
    31日縮刑執行完畢。詎不知惕勵，於94年1月10日上午，騎
    乘向友人李隆田借得之車牌號碼LXV-762號重型機車，由嘉
    義市出發，沿台1線公路往嘉義縣朴子市行駛，嗣當日上午
    11時45分許，行經嘉義縣太保市台168號公路19.5公里處由
    東往西方向時，竟將機車停止在機車道上，整理衣著，適同
    方向後方有甲○○騎乘車牌號碼LZT-38 3號重型機車駛來，
    亦疏未注意，以致不及閃避而從後方撞擊乙○○所騎機車，
    2 人皆人車倒地，甲○○並受有頭部外傷、頭皮血腫、肢體
    多處擦傷及疑似腦震盪等傷害（乙○○涉犯過失傷害罪嫌部
    分，另由檢察官為不起訴處分）。不料乙○○明知汽（機）
    車駕駛人，駕駛汽（機）車肇事致人受傷，應即採取救護或
    其他必要措施，並向警察機關報告，不得駛離，竟未即採取
    救護或其他必要措施，且未向任何警察機關報告，即騎機車
    逃離現場，嗣經路人記下乙○○所騎機車車號，報警處理，
    警方經聯絡李隆田後，查知乙○○姓名及行蹤，乃於同日下
    午4時許，在嘉義市○○路「嘉雄陸橋」南端埋伏而當場查
    獲。
二、案經嘉義縣警察局水上分局報請臺灣嘉義地方法院檢察署檢
    察官偵查起訴。
    理  由
一、訊據被告乙○○固坦承其於右開時、地，駕駛向李隆田借得
    之前揭機車，停在機車道，遭被害人甲○○所騎機車自後撞
    擊，2人車倒地，甲○○受有前揭傷害，而被告旋騎車離去
    ，未當場報警處理或救護等情不諱，惟矢口否認涉有逃逸犯
    行，辯稱：本件車禍發生我未有過失，當時我騎的機車正停
    止中；我當時是因遭通緝，才離開現場，並非逃逸云云。經
    查：
  (一)本件被告乙○○駕駛向李隆田借得之前揭機車，由嘉義市向
    嘉義縣朴子市行駛，嗣於前揭時地，停在機車道，整理衣著
    ，遭被害人甲○○所騎機車自後撞擊，2人車倒地，甲○○
    機車倒置機車道上，該處機車道及外側並散落有安全帽1頂
    、方向燈殼及剎車燈殼碎片，且造成甲○○受有前揭傷害，
    被告旋騎車離去，未當場報警處理或救護等情，業據被告於
    警偵訊時及審理中承認無訛，並有甲○○於偵審中、證人李
    隆田及證人即現場處理員警林則徐於偵查中所為證述可佐（
    見警卷第3、4頁，偵卷第58-61、68、69頁，本院卷第63-65
    頁），再有道路交通事故調查報告表及所附事故現場圖、照
    片10張、長庚紀念醫院診斷證明書1紙及扣押物品清單1張附
    卷足稽（見警卷第7-15、21頁），可信為真正。
  (二)其次，(1)按刑法第185條之4之肇事致人死傷逃逸罪，係處罰
    肇事後逃逸之駕駛人，乃為維護交通，增進行車安全，促使
    當事人於事故發生時，能對被害人即時救護，減少死傷，以
    保護他人權益並維護社會秩序，是該罪之成立祇以行為人有
    駕駛動力交通工具肇事，致人死傷而逃逸之事實為已足，至
    行為人之肇事有否過失，則非所問（最高法院88年度台上字
    第7396號判決參照）；亦即，所謂駕駛動力交通工具肇事，
    乃指駕駛動力交通工具發生交通事故，而非指因故意或過失
    導致事故發生而逃逸者，始成立本罪。本件被告於車禍當時
    既明知被害人因兩車車禍而受傷，然卻不顧被害人安危，並
    隨即駕車離去，未對被害人採取任何救護或其他必要措施，
    顯與刑法第185條之4所欲規範之目的相違，又縱被告在事發
    當時自認其並無過失，然責任之歸屬非可在事故發生當時即
    可立刻確認，更非可由被告自行判斷其有無故意、過失，是
    被告自不得因認為其並無過失即任意離開現場，故被告於事
    故發生時未立刻給予被害人救護，竟逕行離去，且未將其姓
    名住址留予被害人，顯然違反前開規定，故本件車禍之肇事
    過失責任應由何人負責，與被告是否成立本件犯行並無關涉
    ，被告所為自己未有肇事責任之辯詞，並無足採。(2)又按刑
    法肇事致人死傷逃逸罪之立法精神在於交通事故一旦發生，
    且發生人員傷亡之情況，不論是撞人或被撞，或是因其他事
    故而造成死傷，只要是在駕駛動力交通工具過程內所發生者
    ，參與這整個事故過程的當事人皆應協助防止死傷之擴大，
    蓋如駕駛人於事故發生後，隨即駕車逃離現場，不僅使肇事
    責任認定困難，更可能使受傷之人喪失生命或求償無門，且
    道路交通安全規則第112條第1項第9款亦有：「顯有妨害他
    車通行之處所，不得停車」之規定，則本件被告騎乘李隆田
    機車，由嘉義市往嘉義縣朴子市行駛途中，嗣因整理衣著，
    停在車禍現場之由東往西方向機車道，遭甲○○騎機車自後
    撞擊，仍屬刑法第185條之4所規範之「駕駛動力交通工具肇
    事」，當無疑義。(3)另本件車禍發生後之45分鐘內，嘉義縣
    消防局之救災防護指揮中心並未接獲被告報案電話之情，有
    嘉義縣消防局94年5月5日嘉縣消指字第0940012646號函及所
    附救護報案資料影本在卷可憑（見本院卷第42-44頁），附
    為說明。
  (三)綜上所述，被告所辯之詞，委無理由，而其在車禍發生後，
    並未採取救護或其他必要措施，亦未向警察機關報告，逕行
    駛離，已見前述，是本件事證明確，被告車禍肇事致人受傷
    後逃逸之犯行，可堪認定。
二、按刑法第185條之4所定肇事逃逸罪之立法目的，旨在促使駕
    駛人於肇事後，能對被害人即時救護。本件被告乙○○於肇
    事後立刻離開現場，不論事後曾否返回，均已使被害人喪失
    獲得被告即時救護之機會，而致生上開法律規定所不允許之
    風險。故核被告所為，係犯刑法第185條之4之肇事致人受傷
    而逃逸罪名。又被告前因違反毒品危害防制條例案件，經本
    院以89年度易字第1111號判處有期徒刑5月確定，又因違反
    毒品危害防制條例案件，經本院以90年度易字第683號判處
    有期徒刑8月，再由臺灣高等法院臺南分院以90年度上易字
    第1626號駁回上訴確定，前揭2罪刑復經臺灣高等法院臺南
    分院以91年度聲字第34號裁定應執行有期徒刑1年，甫於91
    年12月31日縮刑執行完畢等情，有台灣高等法院被告全國前
    案紀錄表、台灣嘉義地方法院檢察署刑案資料查註紀錄表可
    參，其受有期徒刑之執行完畢，5年以內再犯本件有期徒刑
    以上之罪，為累犯，應依刑法第47條規定，加重其刑。爰審
    酌被害人所受傷害輕微，並未對被告提出告訴，被告之素行
    、智識程度、生活狀況、犯罪之動機、目的、及承認車禍後
    離去但否認逃逸等一切情狀，量處如主文所示之刑。
據上論斷，應依刑事訴訟法第299條第1項前段，刑法第185條之
4、第47條，判決如主文。
本案經檢察官柯文綾到庭執行職務
中　　華　　民　　國　　94　　年　　6 　　月　　15　　日
                     交通法庭審判長法  官  夏 金 郎
                                   法  官  陳 俞 婷
                                   法  官  盧 鳳 田
上列正本證明與原本無異。
如不服本判決，應於判決送達後10日內向本院提出上訴狀（應附
繕本）。告訴人或被害人如對於本判決不服者，應具備理由請求
檢察官上訴，其上訴期間之計算係以檢察官收受判決正本之日期
為準。
中　　華　　民　　國　　94　　年　　6 　　月　　15　　日
                                    書記官  楊 國 色
惠附錄論罪科刑法條：
刑法第185條之4：
駕駛動力交通工具肇事，致人死傷而逃逸者，處六月以上五年以
下有期徒刑。
